【裁判字號】    99,訴,1597
【裁判日期】    990722
【裁判案由】    毒品危害防制條例
【裁判全文】
臺灣臺中地方法院刑事判決              99年度訴字第1597號
公  訴  人  臺灣臺中地方法院檢察署檢察官
被      告  甲○○
上列被告因毒品危害防制條例案件，經檢察官提起公訴（99年度
毒偵字第1752號），被告於準備程序中就被訴事實均為有罪之陳
述，受命法官於聽取當事人之意見後，經本院合議庭裁定由受命
法官獨任進行簡式審判程序，判決如下：
    主    文
甲○○施用第一級毒品，處有期徒刑陸月，如易科罰金，以新臺
幣壹仟元折算壹日。又施用第二級毒品，處有期徒刑貳月，如易
科罰金，以新臺幣壹仟元折算壹日，扣案之玻璃球吸食器壹組沒
收。應執行有期徒刑柒月，如易科罰金，以新臺幣壹仟元折算壹
日，扣案之玻璃球吸食器壹組沒收。
    犯罪事實
一、甲○○前於民國96年間，因施用毒品案件，經裁定送觀察、
    勒戒後，經評定認無繼續施用毒品傾向，於96年4月20日執
    行完畢釋放出所，並經臺灣臺中地方法院檢察署檢察官以96
    年度毒偵字第304、1221號為不起訴處分確定在案。詎猶不
    知悔改，復基於施用第一級毒品之犯意，於99年4月17、18
    日間某時，在臺中市○○路與旱溪路口附近之加油站廁所內
    ，以將海洛因摻入香菸內點燃吸食之方式，施用第一級毒品
    海洛因一次；又於99年4月20日晚間某時，另基於施用第二
    級毒品之犯意，在上開加油站廁所內，另以玻璃球吸食器燒
    烤氣化後吸食煙霧之方式，施用第二級毒品甲基安非他命一
    次。嗣於99年4月21日上午7時15分許，為警持本院核發之搜
    索票，至其位於臺中縣太平市○○○街5巷12號之住處執行
    搜索並經其同意採集其尿液送驗，且扣得其所有供上開施用
    第二級毒品所使用之玻璃球吸食器1組，因而查獲上情。
二、案經臺中縣警察局報請臺灣臺中地方法院檢察署檢察官偵查
    起訴。
    理    由
一、本件被告甲○○所犯係死刑、無期徒刑、最輕本刑為三年以
    上有期徒刑以外之罪，其於準備程序中就被訴事實均為有罪
    之陳述，經告知簡式審判程序之旨，並聽取公訴人及被告之
    意見後，本院合議庭認為適宜而裁定由受命法官獨任進行簡
    式審判程序；又本件既經本院合議庭裁定由受命法官獨任行
    簡式審判程序，是其證據之調查，即不受刑事訴訟法第159
    條第1項、第161條之2、第161條之3、第163條之1及第164條
    至第170條規定之限制，附此敘明。
二、訊據被告甲○○於本院準備程序時，對於前揭犯罪事實均坦
    承不諱，且被告為警所採集之尿液，經送詮昕科技股份有限
    公司以氣相層析質譜儀（即ＧＣ／ＭＳ）方法檢驗結果，第
    一級毒品海洛因之代謝物可待因、嗎啡及第二級毒品甲基安
    非他命之代謝物均呈陽性反應，有該公司於99年5月4日所出
    具之濫用藥物尿液檢驗報告一份在卷可憑（詳偵卷第17頁）
    ；復有被告甲○○所有供己施用第二級毒品甲基安非他命所
    使用之玻璃球吸食器1組扣案可佐，並有搜索扣押筆錄及扣
    押物品目錄表存卷可徵。從而，被告自白核與事實相符，得
    為證據，且堪採信；本案事證明確，被告上開施用第一級毒
    品、第二級毒品之犯行，均洵堪認定。
三、按施用第一、二級毒品均為犯罪行為，毒品危害防制條例第
    10條第1、2項定有處罰明文。故施用毒品者，依前揭規定本
    應科以刑罰。惟基於刑事政策，對合於一定條件之施用者，
    則依同條例第20條、第23條之規定，施以觀察、勒戒及強制
    戒治之保安處分。現行毒品危害防制條例於92年7月9日修正
    公布，自93年1月9日施行，其中第20條、第23條將施用毒品
    之刑事處遇程式，區分為「初犯」及「5年內再犯」、「5年
    後再犯」。依其立法理由之說明：「初犯」，經觀察、勒戒
    或強制戒治後，應為不起訴處分或不付審理之裁定；經觀察
    、勒戒或強制戒治執行完畢釋放後，「5年內再犯」者，因
    其再犯率甚高，原實施之觀察、勒戒及強制戒治既已無法收
    其實效，爰依法追訴或裁定交付審理。至於經觀察、勒戒或
    強制戒治執行完畢釋放後，「5年後再犯」者，前所實施之
    觀察、勒戒或強制戒治已足以遮斷其施用毒品之毒癮，為期
    自新及協助其斷除毒癮，仍適用「初犯」規定，先經觀察、
    勒戒或強制戒治之程式。從而依修正後之規定，僅限於「初
    犯」及「5年後再犯」二種情形，始應先經觀察、勒戒或強
    制戒治程式。倘被告於5年內已再犯，經依法追訴處罰，縱
    其第3次（或第3次以上）再度施用毒品之時間，在初犯經觀
    察、勒戒或強制戒治執行完畢釋放5年以後，已不合於「5年
    後再犯」之規定，且因已於「5年內再犯」，顯見其再犯率
    甚高，原實施觀察、勒戒或強制戒治，已無法收其實效，即
    應依該條例第10條處罰（最高法院95年度第7次刑事庭會議
    決議參照）。查被告甲○○甫於96年間，因施用毒品案件，
    經裁定送觀察、勒戒後，經評定認無繼續施用毒品傾向，於
    96年4月20日執行完畢釋放出所，並經臺灣臺中地方法院檢
    察署檢察官以96年度毒偵字第304、1221號為不起訴處分確
    定在案，有臺灣臺中地方法院檢察署刑案資料查註紀錄表、
    全國施用毒品案件紀錄表及臺灣高等法院被告前案紀錄表在
    卷可參。是被告既於觀察、勒戒執行完畢釋放後五年內，再
    犯本件施用毒品案件，應逕依毒品危害防制條例第23條第2
    項之規定追訴，並依法論科。
四、查海洛因、甲基安非他命分別係毒品危害防制條例第2條第2
    項第1、2款所規定之第一、二級毒品。核被告甲○○所為，
    係犯毒品危害防制條例第10條第1、2項之施用第一級毒品罪
    及施用第二級毒品罪。被告為供施用而持有第一、二級毒品
    ，其持有第一、二級毒品之低度行為，已分別為施用第一、
    二級毒品之高度行為所吸收，不另論罪。被告分別施用第一
    、二級毒品之犯行，時間有隔、犯意有間，應分論併罰。爰
    審酌被告曾因施用毒品犯行，經施以觀察、勒戒執行完畢，
    竟又再施用毒品不輟，無視於毒品對於自身健康之戕害及國
    家對於杜絕毒品犯罪之禁令，惟其犯後坦承犯行之態度良好
    ，再衡及施用毒品犯罪之人，本亦具有無法戒斷毒癮之病人
    特質，暨其素行、智識程度及生活狀況等一切情狀，分別量
    處如主文所示之刑，並合併定其應執行刑，且併予宣告易科
    罰金之折算標準。扣案之玻璃球吸食器1組，為被告所有，
    供其犯施用第二級毒品甲基安非他命犯行所用之物，據其坦
    承無訛，爰依刑法第38條第1項第2款規定，併予宣告沒收。
五、據上論斷，應依刑事訴訟法第273條之1第1項、第299條第1
    項前段，毒品危害防制條例第10條第1項、第2項，刑法第11
    條前段、第41條第1項前段、第8項、第51條第5款、第38條
    第1項第2款，判決如主文。
中    華    民    國    99    年    7    月    22     日
                  刑事第十三庭  法  官  廖慧如
以上正本證明與原本無異。
如不服本判決，應於收受送達後10日內向本院提出上訴書狀（應
敘述具體理由並附繕本）。上訴書狀如未敘述理由，應於上訴期
間屆滿後20日內補提理由書於本院。
                                書記官  張宏清
中    華    民    國    99    年    7    月    22     日
附錄本案論罪科刑法條全文
毒品危害防制條例第10條
施用第一級毒品者，處六月以上五年以下有期徒刑。
施用第二級毒品者，處三年以下有期徒刑。

司法院資訊處製作；財團法人民間司法改革基金會備份。
